【裁判字號】    98,簡上,370
【裁判日期】    980421
【裁判案由】    毒品危害防制條例
【裁判全文】
臺灣桃園地方法院刑事判決             98年度簡上字第370號
上  訴  人  臺灣桃園地方法院檢察署檢察官
被      告  甲○○
                    生前住所：桃園縣八德市○○○街45巷
上列上訴人因被告違反毒品危害防制條例案件，不服本院中華民
國98年2 月27日98年度桃簡字第51號刑事簡易判決（檢察官聲請
簡易判決處刑案號：臺灣桃園地方法院檢察署97年度偵字第2549
9 號），提起上訴，經改依第一審通常程序審理，判決如下：
    主  文
原判決撤銷。
本件公訴不受理。
    理  由
一、檢察官原聲請簡易判決處刑意旨略以：被告甲○○明知大麻
    係毒品危害防制條例第2 條所規定之第2 級毒品，不得非法
    持有，竟基於持有第2 級毒品之犯意，自民國97年9 月11日
    下午4 時50分許起至同日下午5 時10分許，持有大麻捲菸1
    支（毛重0.55公克），嗣於同日下午5 時10分許，在桃園縣
    桃園市○○路與民光街口為警臨檢查獲，並扣得大麻捲菸1
    支，因認被告涉犯毒品危害防制條例第11條第2 項之持有第
    二級毒品罪。
二、按檢察官聲請以簡易判決處刑之案件，經法院認為有第451
    條之1 第4 項但書之情形者，應適用通常程序審判之，刑事
    訴訟法第452 條定有明文。次按起訴之程序違背規定者，應
    諭知不受理之判決，並得不經言詞辯論為之，刑事訴訟法第
    303 條第1 款、第307 條分別規定甚明。而刑事訴訟係對於
    特定被告之特定犯罪事實所進行之程序，被告在刑事訴訟上
    具有為訴訟主體及訴訟客體之地位，不僅是刑事訴訟之當事
    人，更為訴訟程序之對象。如於檢察官偵查中，被告死亡，
    依刑事訴訟法第252 條第6 款之規定，檢察官應為不起訴之
    處分，以終結其偵查程序。如於法院審理中，被告死亡者，
    法院始依刑事訴訟法第303 條第5 款之規定為不受理之判決
    ，以終結其訴訟關係。惟於檢察官偵查時，被告已死亡，而
    檢察官疏未查明，未依上述規定為不起訴處分，仍向該管法
    院起訴者，因檢察官提出起訴書於管轄法院產生訴訟繫屬時
    ，該被告早已死亡，訴訟主體業已失其存在，訴訟程序之效
    力並不發生，其起訴程序違背規定至明，此際法院即應依刑
    事訴訟法第303 條第1 款規定，判決不受理，而非依據同條
    第5 款，自屬當然之理。
三、經查，本件公訴人係於97年12月9 日對被告甲○○涉犯毒品
    危害防制條例案件聲請以簡易判決處刑（起訴書誤載為96年
    12月9 日），並於97年12月31日繫屬本院，有卷附之臺灣桃
    園地方法院檢察署乙○玲往97偵25499 字第112844號函文上
    之本院收文戳記可憑，而被告業於檢察官偵查終結聲請簡易
    判決處刑前之97年9 月19日死亡，業經上訴人於上訴書中指
    明，並有被告戶籍資料查詢結果1 份附卷可稽，依前述法條
    規定，本件應依法諭知不受理判決。原審因未行言詞辯論致
    未能發現被告早於聲請簡易判決處刑前即已死亡之情事，對
    於聲請不合法之案件，而為實體判決，容有未洽，上訴意旨
    執此指摘原判決不當，為有理由，本院自應予以撤銷改判，
    且依前述法條規定，不經言詞辯論，逕諭知不受理之判決。
四、據上論斷，應依刑事訴訟法第455 條之1 第1 項、第3 項、
    第452 條、第451 條之1 第4 項第1 款、第369 條第1 項前
    段、第364 條、第303 條第1 款、第307 條，判決如主文。
中    華    民    國    98    年    4     月    21    日
                  刑事第五庭  審判長法  官  潘 政 宏
                                    法  官  江 春 瑩
                                    法  官  張 詠 晶
以上正本證明與原本無異。
如不服本判決應於收受本判決後10日內向本院提出上訴書狀，並
應敘述具體理由，如未敘述上訴理由者，應於上訴期間屆滿後20
日內補提理由書狀於本院（均須按他造當事人之人數附繕本）「
切勿逕送上級法院」。
                                    書記官  王 峻 宏
中    華    民    國    98    年    4     月    21    日


司法院資訊處製作；財團法人民間司法改革基金會備份。
